臺灣高雄地方法院刑事裁定　　　　　　94年度聲判字第92號
聲　請　人　壬○○
即 告 訴人
代　理　人　柳聰賢　律師
被　　　告　戊○○
　　　　　　甲○○
　　　　　　乙○○
　　　　　　丙○○
　　　　　　丁○○
　　　　　　己○○
　　　　　　庚○○
　　　　　　辛○○
上列聲請人因告訴被告等誣告等案件，不服臺灣高等法院高雄分
院檢察署檢察長於民國94年11月8 日駁回聲請再議之處分（94年
度上聲議字第1002號），聲請交付審判，本院裁定如左：
    主  文
聲請駁回。
    理  由
一、本件聲請交付審判意旨略以：(一)乙○○92.7.18在高雄地院
  　早供稱受被告甲○○、戊○○（臺灣心連心董事長）之教唆
    ，與丁○○、庚○○、己○○、丙○○、陳明謙分赴約翰龍
    等5 家遊藝場栽贓，事後經戊○○安排在台灣心連心工作，
    除其92.7.18 訊問筆錄（有錄音帶）外，並有該案所調得之
    吳某與丁○○、庚○○、己○○栽贓當時之通聯紀錄，並有
    乙○○加入台灣心連心公司上班之勞工保險局函文（證明栽
    贓完成戊○○安排乙○○到該公司上班），即上開被栽贓遊
    藝場獲判無罪或不起訴之判決書、處分書可證，且被告甲○○以前誣告壬○○違反著作權法有該處分書（高雄地檢90年
    度偵字第3862號羽股）足稽，而甲○○為本案專程函文法務
    部長以副本予立委之方式施壓，檢舉各遊藝場違反著作權法
    ，亦有該陳情函（附於高雄高分檢91年度發查字第69號卷）
    ，且戊○○與甲○○係好友，曾介紹立委協助甲○○陳情或
    檢舉（見台中地檢署92年度偵字第2843號處分書），而被告
    甲○○誣告遊藝場違反著作權法案件，除有已提呈之相同案
    處分書外，亦有其提出向高分檢檢舉之鄭氏集團犯罪案架告
    一覽表可證（附於高雄高分檢91年度發查字第31號卷2-7 頁
    ，一覽表下方已敘明發交各地查緝中約150 件，第7 頁5 項
    業已指明係賓果行星機台糾紛）。(二)甲○○91年4 月具名向
 　 法務部長陳情之陳情函、被告甲○○司機葉治耀91.4.3向高
    分檢檢舉並製作筆錄，並提出大格電子負責人鄭志宏在高雄
    營業據點予葉清財檢察官，該在高雄營業據點：2.十全路凱
    城遊藝場，3.大統奧斯卡戲院科學家遊藝場，4.自強三路唐
    尼龍遊藝場，5.和平路新大統百貨旁東芝寶電子遊藝場，即
    本案被告所聯手與葉清財栽贓之4 家，亦上證物均於高雄高
    分檢91年度發查字第69號卷第7 頁，檢舉書係檢舉鄭志宏、
    大格電子涉嫌不法 (六)項 所指高雄市坎城影城店 (即告訴
    人之約翰龍遊藝場)， 且檢舉書 (五)項 內容均涉及「賓果
    行星」機台仿冒糾紛，此糾紛為告訴人與戊○○、甲○○間
    因著作權所衍生之糾紛 (均附於高雄高分檢91年度發查字第
    69號卷第6 、7 頁)， 陳明謙與丙○○(91.6.34專程至兔寶
    寶遊藝場栽贓)、 庚○○ (91.6.4專程至十全路坎城、約翰
    龍遊藝場栽贓)、 辛○○ (91.6.4專程至唐尼龍遊藝場栽贓
    )、 己○○、胡銘俊 (91.6.4專程至岡山大西洋遊藝場臥底
    栽贓)、 丁○○、乙○○ (91.6.4專程至十全路約翰龍、朝
    代遊藝場臥底栽贓)， 均不約而同與葉清財聯繫，專程於91
    .6.10 至高分檢製作訊問筆錄，報告在派出所所見所聞，警
    察有無異常情形，此有上開偵訊筆錄附於91年度發查字第69
    號第49~72 頁卷內可證，足證被告確實與葉清財共謀臥底栽
    贓，因此得手之後專程向葉清財報告，且不經任何傳喚，顯
    見雙方有一秘密管道可暢通無阻。(三)按上開案件均係葉清財
  　主辦，葉清財辦案習於用栽贓手法已經被起訴在鈞院審理中
    ，本案上開五家臥底栽贓之人不約而同91.6.1得知搜索專程
    南下分赴五家臥底（搜索係葉清財申請搜索票同步搜索五家
    ），附於91.6.10 不約而同分赴高分檢報告在派出所、地檢
    署所見聞，足證本案係被告甲○○、戊○○與上開臥底者聯
    手與葉清財串謀栽贓，以上鐵證如山，原處分故意漠視恝置
    不論，其認定事實取捨證顯悖證據法則，千秋萬世，不足以
    昭折服。(四)91.6.3日A1之檢舉筆錄係調用督察員吳明永所制
 　 作，此有該A1檢舉筆錄附於壬○○賭博案卷內，原檢不難傳
    訊督察員吳明永訊問A1是否被告甲○○，或A1係吳明永偽造
    筆錄？並傳喚A1到案訊問與其他共同被告有無勾串？有無共
    謀栽贓？（否則其他共同被告居住在台南縣楠西鄉下，何能
    預知檢方搜索，專程在91.6.4南下分赴五家遊藝場臥底栽贓
    ？），從而原處分以「惟經調取上開卷宗及高分特偵組上開
    查字案之相關卷宗，均未發現有A1之年籍姓名等資料，是此
    部份並無涉嫌人之年籍資料，自無法分案偵辦」，顯然以開
    脫被告為目的之懈怠、敷衍偵查，動機並非純正善良，原本
    即預設立場設停損點（不敢查葉清財栽贓，其偵查顯不完備
    。(五)乙○○92.7.18 之自白既與通聯紀錄、勞保紀錄（乙○○在台灣心連心工作）、相關檢舉信、違反著作權法處分書
    、台灣心連心公司章程（案發時戊○○係董事長），上揭犯
    案一覽表、檢舉信函相符，參照73年台上字第5638號判例，
    綜合被告與告發人挾仇之遠因、近因、事先揚言、告訴，事
    後未經傳喚全部到高雄高分檢跟葉清財報告臥底栽贓執行情
    形（見高雄高分檢署91年度查字第69號卷49至72頁），足證
    被告確有邪惡之假客人真臥底栽贓共同誣告犯行。(六)葉清財
  　檢察官辦案習用栽贓手法，業已起訴在高雄地院審理中且已
    停職，本案如非被告與葉某勾串，被告豈能預知葉某同步搜
    索五家遊藝場而在同一天臥底栽贓，且事後向葉某回報臥底
    執行情形，原處分怯怯懦懦，未依職權傳訊本案是何人檢舉
    ？是否被告？為何葉某與被告有特殊秘密聯繫管道？不必傳
    喚能預知搜索五家日期，且搜索後被告不約而同同時向葉某
    報告臥底情形，倘非內神通外鬼，互相勾串，孰能置信？原
    處分刻意包庇葉清財及被告，一年多來從未依職權或指揮詳
    查，對告訴人所提證據則刻意藐視，官官相護，刻意袒護，
    顯係明知有罪之人故意使其不受追訴，且風骨、節操盡付闕
    如，其偵查顯不完備。(七)陳俊宏係參與搜索並起訴告訴人壬○○賭博案件之人，王柏敦亦參與搜索兔寶寶遊藝場，並將
    之為不起訴處分之人，且該處分書亦認為「被告陳明謙及丙○○皆住在台南縣楠西鄉，亦未在高雄地區工作，渠等竟會
    在執行搜索日之前二、三天起，始每天進入該遊藝場內打玩
    電玩，渠等之動機為何，實有可疑」（見91年偵字第12195
    、14007 號處分書），二人係遭葉清財及被告利用來執行搜
    索抄店之人（以二人之品操及風骨應係不知情被利用），攸
    關國家賠償，栽贓民刑責任之人，自不免故意迴護，急於撇
    清，避免惹上栽贓疑雲，且原檢察官從未拘傳被告乙○○、
    丁○○、丙○○、陳明謙、己○○、庚○○何以專程同步同
    時南下栽贓，也未拘傳葉清財，查明何人檢舉，何以被告不
    約而同在栽贓後同時赴高分檢向伊呈報栽贓執行結果？也核
    對檢舉書筆跡（高雄高分檢91年查字第69號第1 頁），或訊
    問督察員吳明永A1警訊筆錄之指訴係被告何人所為？只憑向
    陳、王二檢察官查詢，置卷內證據於不顧，即率認「經向原
    承辦檢察官陳俊宏、王柏敦查詢後，二位檢察官亦均指稱本
    案係高分檢葉清財檢察官協調地檢署數名檢察官支援追查賭
    博電玩案，資料均係高分檢提供等與，有本署辦案進行單一
    份可憑，惟上開卷內並無任何資料足以證明該案係由被告戊○○提出檢舉或告發，自難僅憑同案被告乙○○等人供述係
    受被告戊○○之請託，為某取工作，而於搜索前前往告訴人
    等所經營之遊藝場臥底，即遽認被告戊○○、甲○○等人與
    告訴人所經營遊藝場遭搜索及起訴有關」，其取捨證據大悖
    於證據法則，且偵查顯不完備。(八)本案被告等明知告訴人遊
 　 藝場店內並無兌換現金，卻事先勾串葉清財並提出檢舉書誣
    指賭博，繼而由葉某聲請搜索票同步在91.6.4搜索，被告等
    專程在91.6.3從葉清財處知檢警同步搜索五家，乃假客人、
    臥底，並故意在警、偵訊虛偽陳述有賭博，始檢方因此取得
    被告之不實警、偵訊筆錄，被告因此被移送起訴，被告所為
    係精心設計，深思熟慮之栽贓誣陷行為，假檢警之手，借刀
    殺人，殺人不見血，且法院已將壬○○判決無罪確定，其餘
    均已判決無罪或不起訴，足證確無賭博，係被告故意誣告，
    且被告乙○○等人在法院亦已證實約翰龍遊藝場沒有兌換現
    金，乃原處分恝置不論，從未用心勾稽，根究明白，摭捨22
    年、46年之老掉牙判例為開脫被告之牽強理由，自不足以杜
    悠悠之口。(九)葉清財辦案慣用臥底栽贓手法，在台中利用偽
  　卡集團首腦王建中臥底栽贓，業已東窗事發，並經台中地檢
    傳喚偵查中，此有94.10.21日聯合報可證，其為求升官習於
    已臥底栽贓製造績效，本案係出於被告與葉清財之勾串由被
    告誣告並遂行臥底栽贓至為明顯，爰依法聲請交付審判等語
    。
二、按「告訴人不服上級法院檢察署檢察長或檢察總長認再議為
    無理由而駁回之處分者，得於接受處分書後10日內委任律師
    提出理由狀，向該管第一審法院聲請交付審判」、「法院認
    為交付審判之聲請不合法或無理由者，應駁回之。」，刑事
    訴訟法第258 條之1 、第258 條之3 第2 項前段分別定有明
    文。經查，本件聲請人以被告等涉犯誣告罪嫌，向臺灣高雄
　　地方法院檢察署檢察官提出告訴，經該署檢察官為不起訴處
  　分（94年度偵字第1475號）後，聲請人不服，聲請再議，亦
    經臺灣高等法院高雄分院檢察署檢察長以再議為無理由，於
    94年11月8 日以94年度上聲議字第1002號處分書駁回再議，
    並於94年11月10日送達該處分書予聲請人收受等情【詳見本
    院卷第50頁】，業經本院依職權調取上揭偵查卷證核閱無誤
    。又查，本案聲請交付審判之末日係94年11月20日為星期日
    之例假日，爰依法展延1 日即94年11月21日為本案聲請交付
    審判之末日，而聲請人於94年11月21日委任柳聰賢律師向本
    院聲請交付審判，並有上揭不起訴處分書、駁回再議處分書
    、蓋有收狀日期為94年11月21日15時08分戳記之刑事聲請交
    付審判狀各1 份在卷可稽，足認聲請人係於法定期間內聲請
    交付審判，合先敘明。
三、次按刑事訴訟法第258 條之1 規定，告訴人得向法院聲請交
    付審判，此係對於檢察官不起訴或緩起訴裁量權制衡之一種
    外部監督機制，此時，法院僅在就檢察官所為不起訴或緩起
    訴之處分是否正確加以審查，以防止檢察機關濫權。依此立
    法精神，同法第258 條之3 第3 項規定：法院就交付審判之
    聲請為裁定前，得為必要之調查等語，其所謂得為必要之調
    查，係指調查證據之範圍應以偵查中曾顯現者為限，不可就
    新提出之證據再為調查，亦不可蒐集偵查卷以外之證據，否
    則將與刑事訴訟法第260 條之再行起訴規定混淆不清（臺灣
    高等法院91年4 月25日刑庭會議法律問題研討意見參照）。
    又法院於審查交付審判之聲請有無理由時，除認為告訴人所
    指摘不利被告之事證未經檢察機關詳為調查或斟酌，或不起
    訴處分書所載理由違背經驗法則、論理法則或其他證據法則
    者外，不宜率予交付審判（法院辦理刑事訴訟案件應行注意
    事項第134 項規定參照）。至上開所謂告訴人所指摘不利被
    告之事證未經檢察機關詳為調查，係指告訴人所提出請求調
    查之證據，檢察官未予調查，且若經調查，即足以動搖原偵
    查檢察官事實之認定及處分之決定，倘調查結果，尚不足以
    動搖原事實之認定及處分之決定者，仍不能率予交付審判，
    併予敘明。
四、告訴人之告訴，係以使被告受刑事訴追為目的，是其陳述是
    否與事實相符，仍應調查其他證據以資審認；事實之認定，
    應憑證據，如未能發現相當證據，或證據不足以證明，自不
    能以推測或擬制之方法，為裁判基礎；再認定犯罪事實，所
    憑之證據，雖不以直接證據為限，間接證據亦包括在內，然
    無論直接或間接證據，其為訴訟上之證明，須於通常一般之
    人均不致於有所懷疑，而得確信其為真實之程度者，始得據
    之為有罪之認定，倘其證明尚未達到此一程度，而有合理性
    懷疑之存在時，即無從為有罪之認定，此分別有最高法院52
    年台上字第1300號、40年台上字第86號及76年台上字第4986
    號判例可資參照。
五、經查：
  (一)本院依職權調取臺灣高雄地方法院檢察署92年度發查字第49
    18號案卷、93年度他字第1322號案卷、94年偵字第1475號案
    卷之全案卷證詳核細閱本件源由係：「本件被告戊○○係台
    灣心連心公司，負責人，被告甲○○係八方電子企業社之負
    責人，二人係日本ＳＥＧＡ製賓果行星電玩經銷商，二人為
    推銷賓果行星機台，乃對採買大格公司所製造之「賓果星星
    」機台之遊藝場（包括聲請人所經營之「約翰童益智城」等
    五家電玩店）提起違反著作權法、商標法之告訴，惟均經不
    起訴處分確定，被告見已無法奏效，乃意圖為使壬○○、沈
    進樟、洪榮宏、吳志忠、許育銘及店內員工、客人受刑事處
    分，先由戊○○、甲○○旋經由秘密管道預知本署及原署要
    在民國91年6 月初某日對上開5 家遊藝場執行搜索，二人為
    使上開被告百口莫辯，受有罪追訴，仍指示被告乙○○、丁○○、庚○○、己○○、辛○○、丙○○、陳明謙於當日分
    別專程南下臥底前往約翰龍遊藝場、岡山大西洋遊藝場、唐
    尼龍遊藝場、免寶寶遊藝場、朝代遊藝場假扮客人連續四天
    ，除晚上投宿三溫暖外，其餘時間均在遊藝場臥底當內應，
    以便栽贓嫁禍並配合檢警搜索，則陳信謙、丙○○、楊永豐
    、己○○、庚○○、丁○○、乙○○在檢警訊問時虛偽自白
    謊稱上開遊藝場均有在兌換現金，原署檢察官果然在91 年6
    月4 日當天調動大批司法警察分赴上開五家遊藝場搜索，並
    逮捕所有員工、客人，扣押ＩＣ板帶回偵辦，上開被告為圖
    使聲請人及員工、客人受刑事處分，明知上開遊藝場並無兌
    換現金之賭博行為，乃順承被告戊○○、甲○○先前教唆意
    旨，故意在警訊、檢察官偵訊時偽證稱「上開遊藝場有在兌
    換現金，或有看到他人在兌換現金，或已換取現金」云云，
    致使檢方信以為真，分別將涉案被告交保，其中岡山大西洋
    （91年偵字第12196 號）、約翰龍（91年偵字第12515 號、
    第13700 號號）經原署提起公訴，嗣經台灣高雄地方法院判
    決無罪（91年易字第3922號、92年易字1250號），根據乙○○於92年7 月18日自白坦承擔任臥底之工作，之後進入被告
    戊○○、甲○○之公司工作，且被告乙○○、丁○○等人均
    非居住在高雄縣、市，豈有在數日內數度前往高雄縣、市之
    遊藝場賭博之理，故原署查明係同業誣陷後分別將免寶寶、
    朝代、唐尼龍遊藝場不起訴處分確定，足見被告等人共謀誣
    告，先檢舉誣告賭博，再派出其他被告分赴五家遊藝場臥底
    ，以虛偽自白誘使檢警起訴。因認被告等人涉犯刑法誣告罪
    嫌。」等語，並有臺灣高等法院高雄分院檢察署檢察長於94
    年11月8 日，以94年度上聲議字第1002號處分書駁回再議，
    並於94年11月10日送達該處分書予聲請人收受等情【詳見本
    院卷第50頁】，業經本院依職權調取上揭偵查卷證核閱無誤
    ，應堪認定為上開案件源由事實為真實。
  (二)原檢察官偵查結果以：被告甲○○雖於91年4 月間向法務部
    及陳健民立法委員陳情大格電子企業有限公司（下稱大格電
    子）等公司涉嫌違反著作法等案件，嗣該案由本署分91年度
    查字第32號案件由特偵組葉清財檢察官調查，惟陳情之內容
    除大格電子等公司違反著作權法，有仿冒之嫌疑外，僅指陳
    該集團有逃漏稅捐及涉嫌被告甲○○公司91年3 月3 日發生
    大火之縱火犯行，並未指稱聲請人等所經營之遊藝場涉有賭
    博罪嫌。本署91年度查字第69號案件係一不知名人士之檢舉
    函，向特偵組檢察官檢舉科學家電子遊藝場涉嫌賭博。之後
    再由特偵組指揮法務部調查局高雄市調查處調查上開二案件
    （包含另案偵辦原署相關人員涉嫌包庛電玩業者部分，包括
    監聽、製作相關人筆錄、請原署檢察官執行搜索、扣押及偵
    辦賭博罪嫌等偵查作為），是上開特偵組查字案卷內方會存
    有組織架構圖等資料（此部分之資料應係法務部調查局高雄
    市調查處人員調查結果之回報，而非檢舉人所提供）。又經
    向原承辦檢察官陳俊宏、王柏敦查詢後，二位檢察官亦均指
    稱本案係本署葉清財檢察官協調地檢署數名檢察官支援追查
    賭博電玩案，資料均係本署提供等語，有原署辦案進行單一
    份可憑，惟上開卷內並無任何資料足以證明該案係由被告戊○○提出檢舉或告發，自難僅憑同案被告乙○○等人供述係
    受被告戊○○之請託，為謀取工作，而於搜索前前往聲請人
    等所經營之遊藝場臥底，即遽認被告戊○○、甲○○等人與
    聲請人所經營之遊藝場遭搜索及起訴有關，且依上開卷證資
    料聲請人等所經營之遊藝場亦確有涉嫌經營賭博電玩。此外
    ，復查無其他積極證據足認被告甲○○、戊○○等人有何誣
    告之犯行等語。是本院亦詳閱上開卷內事證，亦查無任何資
    料足以證明該案係由被告戊○○提出檢舉或告發，且經調取
    上開卷宗及高分檢特偵組上開查字案之相關卷宗，均未發現
    有Ａ１之年籍姓名等資料，是此部分並無涉嫌人之年籍資料
    ，自無法分案偵辦（故原承辦檢察官並未簽分Ａ１），而臺
    灣高雄地方法院檢察署檢察官或告訴人若查得Ａ１涉嫌人之
    姓名年籍後，自得再行分案偵查或告訴其涉嫌誣告罪嫌部分
    ，是此部分並不在本案不起訴處分之範圍之內，亦有臺灣高
    雄地方法院檢察署94年偵字第1475號不起訴處分書在卷可佐
    ，是本件Ａ１之年籍姓名等資料尚有待告訴人或檢察官再詳
    查後，始能分案偵辦，應堪採信。
六、綜上所述，上開不起訴處分及駁回再議理由暨事證，業經本
    院調閱上開卷證核閱屬實，而檢察官為不起訴處分之理由，
    亦無何違背經驗法則、論理法則或其他證據法則之情事，又
    本院認本件聲請人所指摘不利被告等之事證仍不足以動搖原
    處分之認定結果，是聲聲請之理由不當，揆諸上開說明，本
    件交付審判之聲請為無理由，應予駁回。
七、據上論斷，依刑事訴訟法第258 條之3 第2 項前段，裁定如
    主文。
中　　華　　民　　國　　94　　年　　12　月　  　30　　日
                  刑事第三庭  審判長法  官  張意聰
                                    法  官  郭瓊徽
                                    法  官  施添寶
以上正本證明與原本無異。
不得抗告。
中　　華　　民　　國　　94　　年　　12　　月　　30　　日
　　　　　　　　　　　　　　　　　　書記官  陳威志
